【裁判字號】    97,上易,2284
【裁判日期】    980428
【裁判案由】    竊盜
【裁判全文】
臺灣高等法院刑事判決            97年度上易字第2284號
上  訴  人
即  被  告  甲○○
                    （另案於臺灣臺北監獄執行中）
選任辯護人  葉繼學律師
上列上訴人因竊盜案件，不服臺灣士林地方法院96年度易字第24
05號，中華民國97年7月9日第一審判決（起訴案號：臺灣士林地
方法院檢察署96年度偵字第13619號） ，提起上訴，本院判決如
下：
    主  文
原判決撤銷。
甲○○無罪。
    理  由
一、公訴意旨略以：被告甲○○前因竊盜案件，經臺灣高等法院
    以92年度上易字第3526號判決處有期徒刑3 年確定，於民國
    96年4月6日縮短刑期執行完畢出監，仍不知悔改，與綽號「
    阿全」之成年男子，基於意圖為自己不法所有之犯意聯絡，
    於96年9月28日凌晨2時許，攜帶客觀上足供兇器使用之一字
    型起子1支及千斤頂1具，同往臺北市○○區○○路1 段32號
    「東森房屋公司」，由「阿全」在旁把風，甲○○以一字型
    起子撬開鐵捲門，再以千斤頂將鐵捲門撐高，破壞鐵捲門，
    與「阿全」共同潛入店內，竊取店內之筆記型電腦5 臺、桌
    上型電腦3臺、液晶電視1臺、行動電話5具、隨身碟1個及客
    戶資料1批等物，總價約新臺幣（下同）42萬3千元，得手後
    攜往臺北縣三重市重新橋下跳蚤市場販售，得款4萬4千元，
    由甲○○與「阿全」平分，並花用殆盡，嗣該店長乙○○於
    同日8 時43分上班時發現遭竊，調閱該店監視錄影畫面，並
    報警處理而查悉上情，因認被告甲○○涉犯刑法第321條第1
    項第2款、第3款之加重竊盜罪嫌。
二、按犯罪事實應依證據認定之，無證據不得認定犯罪事實；檢
    察官就被告犯罪事實，應負舉證責任，並指出證明之方法；
    又不能證明被告犯罪者，應諭知無罪之判決，刑事訴訟法第
    154條第2項、第161條第1項、第301條第1項分別定有明文。
    次按犯罪事實之認定，應憑真實之證據，倘證據是否真實尚
    欠明確，自難以擬制推測之方法，為其判斷之基礎，最高法
    院著有53年臺上字第656 號判例可循。且刑事訴訟上證明之
    資料，無論其為直接或間接證據，均須達於通常一般之人均
    不致有所懷疑，而得確信其為真實之程度，始得據為有罪之
    認定，若其關於被告是否犯罪之證明未能達此程度，而有合
    理懷疑之存在，致使無從形成有罪之確信，根據「罪證有疑
    ，利於被告」之證據法則，即不得遽為不利被告之認定，亦
    有最高法院76年度臺上字第4986號判例可資參照。又按被告
    之自白，非出於強暴、脅迫、利誘、詐欺、疲勞訊問、違法
    羈押或其他不正之方法，且與事實相符者，得為證據，刑事
    訴訟法第156條第1項定有明文。
三、公訴人認為被告甲○○涉有攜帶凶器毀壞門扇竊盜罪，無非
    係以被告之自白，證人邵元孝、楊川質、乙○○之證述，及
    監視錄影畫面為主要論據。
四、訊據被告甲○○堅詞否認竊盜犯行，辯稱：在警局時因為伊
    身體不適，又遭員警要脅將打電話給伊女兒告知此事，伊才
    會承認本案係伊所為，警詢內容未錄音，筆錄並無證據能力
    ，伊也帶警察到住所去搜索，警察並沒有搜到任何東西，已
    證明伊之清白，告訴人店內監視錄影畫面中的竊賊並不是伊
    ，伊承諾賠償是不得已，因為已作好警詢筆錄，告訴人在外
    面等伊，所以告訴人要求賠償時，警員就要伊與告訴人和解
    ，所以伊才會簽賠償領據等語。
五、經查：
  (一)按刑事訴訟法第100條之1 第1項規定訊問被告，原則上應全
    程連續錄音；必要時，並應全程連續錄影；同條第2 項亦規
    定「筆錄內所載之被告陳述與錄音或錄影之內容不符者，除
    有前項但書情形外，其不符之部分，不得作為證據」。同法
    第100條之2亦準用同法第100條之1規定。考其立法目的，在
    於建立訊問筆錄之公信力，並擔保訊問程序之合法正當；亦
    即在於擔保犯罪嫌疑人對於訊問之陳述，係出於自由意思及
    筆錄所載內容與陳述相符。如訊問時未經全程連續錄音或錄
    音故障無聲，而無從擔保犯罪嫌疑人之自白係基於自由意思
    ，且其陳述內容與事實不符，實難謂其自白之筆錄仍有證據
    能力。經查，被告於偵訊及審理中均否認涉及本件竊案，並
    否認警詢中自白筆錄之證據能力，經本院勘驗警詢之錄影光
    碟，其中一片檔名編為video17 之光碟無法播放，另一片檔
    名編為video18 之光碟，則僅有影像，沒有聲音，開始之畫
    面是正對電腦主機背面之風扇及被告左手臂，有其他人在後
    方走動，後來有人在抽煙，有一人拿紙給被告看（僅見到胸
    部），在27分時始見到被告正面影像，33分被告離開畫面，
    54分又見到被告正面，57分被告拿湯匙喝東西，57分33秒被
    告又離開畫面，59分57秒被告再回畫面，並可看到被告在吃
    麵喝飲料，被告有與對面（畫面上看不到）之人講話，也有
    抽煙的動作，該影像檔共長1 小時29分等情，有勘驗筆錄可
    稽（本院卷第41頁）。依警詢筆錄所記載製作筆錄時間係自
    96年10月17日20時49分至96年10月18日0 時24分止，前後長
    達3 小時35分，可見前揭得勘驗影像之錄影光碟部分，尚不
    及其中2分之1，且因其全無聲音，無法查證警詢製作之過程
    ，是以，被告於警詢中之自白已無法依該錄音錄影而擔保其
    係出於被告之自由意思。又查，證人即員警邵元孝固於偵查
    及原審到庭證稱警詢過程中並未對被告施以強暴脅迫，亦承
    認有打電話給被告女兒乙節，惟對於是否曾對被告說若其不
    承認則將把竊盜之壞事告訴其女兒等語，則證稱伊已經忘記
    云云，證人即員警楊川質則於偵查中證稱伊只負責打字，是
    依被告所述記載等語，惟依警詢筆錄所載，被告於警詢中係
    自白：伊有涉嫌石牌路1 段32號「東森房屋公司」內之竊案
    無誤，96年9月28日凌晨1時30分，伊是夥同伊一名綽號叫「
    阿全」之男子，一起自伊位於臺北市○○街59巷73弄23號 2
    樓的住所內搭計程車（同時由伊攜帶千斤頂1台、一字起子1
    支）至臺北市○○區○○路一段32號，抵達現場後，由伊以
    預藏的一字起子將該址的鐵捲門撬開，再以千斤頂將該址的
    鐵捲門撐高並破壞，當時「阿全」在一旁把風，二人進入該
    址後將置於該店內的筆記型電腦個、等物品以徒手搬運的方
    式，搬至該址門外，再由「阿全」與伊二人將上述竊得之贓
    物搬至該址外後，於該址前攔得一輛計程車，搭乘該車返回
    伊的住所，並將竊得之贓物藏於伊住所，嗣並由伊二人一起
    攜至臺北縣三重市○○路重新橋下跳蚤市場出售，所得4 萬
    4 千元已與「阿全」平分等語（見偵查卷第5至7頁），然據
    證人即東森房屋公司店長乙○○於原審係證稱：96年9 月28
    日石牌路1 段32號東森房屋店內遭竊，是隔天早上開門時，
    發現桌上型及筆記型的電腦都不見了，店內後門的鎖被撬壞
    ，由監視器看出小偷是從後門進入店內偷竊，後門不是鐵捲
    門，不需要用到千斤頂等語（原審卷第64至65頁、第72頁）
    ，顯見本案行竊之人並非破壞該店前門之鐵捲門而侵入，而
    係從後門撬壞門鎖侵入，則被告前揭有關其以一字起將鐵捲
    門撬開，再以千斤頂將該鐵捲門撐高並破壞等對於行竊重要
    過程之供述，顯與事實不符，該自白即有重大之瑕疵，被告
    是否係基於自由意思而為自白，已然有疑。依前揭說明，應
    認被告該警詢中之自白，並無證據能力。
  (二)告訴人乙○○雖提出其東森房屋店內監視器所拍攝之畫面，
    認為畫面中於96年9月28日凌晨2時12分侵入該店內行竊之兩
    人，其中戴鴨舌帽之男子應為被告本人。惟查，經原審勘驗
    案發當時現場監視錄影帶光碟結果為：一96年9月28日上午2
    點10分41秒，螢幕出現有位男子戴帽從一樓店後往店前走，
    手上有帶白色手套，手持手電筒腳上穿腳跟反光的休閒鞋或
    運動鞋，直接往左上樓，58秒上2樓走進2樓辦公室，11分43
    秒該名男子下樓，57秒與第2男子會合。二96年9月28日上午
    2 點11分28秒又有一位男子出現從店後往店前走，該名男子
    也是手帶手套，手持手電筒，12分35秒該名男子將監視錄影
    器轉向等情（見原審卷第91至92頁），並經本院再次勘驗亦
    然（本院卷第41頁背面），該監視錄影畫面中固可看到兩名
    竊嫌，惟因現場僅見手電筒之光源，照度不足，監視錄影畫
    質不佳，並無法據以辨識確認被告即為畫面中之任何一名男
    子。至於證人即警員楊川質、警員邵元孝、店長乙○○均未
    目擊行竊過程，單以其證述，均難逕認被告即為本件行竊之
    人。
  (三)至於被告於警局作完警詢筆錄後，雖另與告訴人乙○○以賠
    償30萬元達成和解，並當場給付7 千元予告訴人，固有96年
    10月17日被告及乙○○簽具之領據可查（見偵查卷第28頁）
    。惟該領據實為被告於偵查時所自行提出，其並爭執簽立領
    據之過程，另辯稱：伊會賠償是不得已，因為已作好警詢筆
    錄，告訴人在外面等伊，並要求賠償，所以伊才會簽賠償領
    據等語（見本院卷第89至90頁），按被告既已製作前揭警詢
    自白，告訴人在警局中再要其賠償，被告自難拒絕，況和解
    僅為解決民事爭端之方法，尚難僅以被告曾與乙○○協商和
    解事宜，遽認被告確有本件竊盜犯行。
  (四)觀諸本案全卷證據資料，尚無積極證據足證被告確有公訴人
    所指加重竊盜犯行，既不能證明被告犯罪，自應為被告無罪
    之判決。
六、原審未予詳查，遽為被告甲○○有罪之判決，自有未合。被
    告上訴否認犯行，為有理由，應由本院將原審判決撤銷，並
    諭知被告甲○○無罪之判決。
據上論斷，應依刑事訴訟法第369條第1項前段、第364條、第301
條第1項，判決如主文。
本案經檢察官黃全祿到庭執行職務。
中    華    民    國    98    年    4     月    28    日
                  刑事第二十庭審判長法  官  楊貴雄
                                    法  官  鄧振球
                                    法  官  高愈杰
以上正本證明與原本無異。
不得上訴。
                                    書記官  廖月女
中    華    民    國    98    年    4     月    28    日


司法院資訊處製作；財團法人民間司法改革基金會備份。
